臺灣新北地方法院三重簡易庭民事判決
  　　　　　　　　　　　　　　　　110年度重簡字第1589號

原　　　告　泰安產物保險股份有限公司台中分公司

法定代理人　林樹鈺　
訴訟代理人　呂宜哲　


被　　　告　廖炳緯　
上列當事人間請求侵權行為損害賠償事件，於民國110年11月3 
日言詞辯論終結，本院判決如下：
    主  文
被告應給付原告新臺幣肆萬貳仟陸佰伍拾伍元，及自民國一一○
年八月二十六日起至清償日止，按年息百分之五計算之利息。
原告其餘之訴駁回。
訴訟費用由被告負擔百分之二十三，餘由原告負擔。
本判決原告勝訴部分得假執行。
    事  實  及  理  由
壹、程序方面
一、按訴狀送達後，原告不得將原訴變更或追加他訴，但請求之
    基礎事實同一者、擴張或減縮應受判決事項之聲明者、不甚
    礙被告之防禦及訴訟之終結者，不在此限，民事訴訟法第
    255條第1項第2款、第3款、第7款定有明文。本件原告起訴
    時原請求：被告應給付原告新臺幣（下同）18萬5,807元，
    及自起訴狀繕本送達翌日起至清償日止，按年利率5%計算之
    利息，嗣於民國110年11月3日本院言詞辯論期間當庭變更本
    金為23萬6,031元，核其請求之基礎事實同一，且屬應受判
    決事項聲明之擴張，亦不甚礙被告之防禦及訴訟之終結者，
    揆諸首揭規定，應予准許。
二、被告經合法通知，未於言詞辯論期日到場，核無民事訴訟法
    第386條各款所列各款情形，爰依原告之聲請，准由其一造
    辯論而為判決。
貳、實體方面
一、原告主張：
（一）被告於民國109年12月27日13時32分許，駕駛車牌號碼
      000-0000號自用小客車，行經新北市○○區○○○路000
      號處時，因超車不慎之過失，致碰撞前方由原告所承保、
      訴外人賴英志所有並駕駛之車牌號碼000-0000號自用小客
      車（下稱系爭車輛），系爭車輛因而受損，經送修後之維
      修費用為新臺幣（下同）23萬6,031元（工資3萬1,601元
      、烤漆3萬6,962元、零件16萬7,468元），原告並已依保
      險契約賠付被保險人上開修復費用。
（二）另查，系爭車輛之駕駛人賴英志於事發時亦有變換車道之
      過失，原告認兩造應各負百分之50之過失責任。
（三）爰依侵權行為損害賠償及債權讓與等法律關係提起本件訴
      訟，並聲明：被告應給付原告23萬6,031元，及自起訴狀
      繕本送達翌日起至清償日止，按年息百分之5計算之利息
      。
二、被告未於言詞辯論期日到場，亦未提出書狀作何聲明或陳述
    。
三、得心證之理由：
（一）原告主張之前揭事實，業據其提出行車執照、駕駛執照、
      理賠計算書、道路交通事故現場圖、當事人登記聯單、統
      一發票、估價單、車損照片等件為證（本院卷第15至55頁
      ），並經本院依職權向新北市政府警察局林口分局調閱本
      件事故資料，被告對於上開事實，已於相當時期受合法通
      知，而未於言詞辯論期日到場爭執，亦未提出書狀作何答
      辯，本院依調查證據之結果及斟酌全辯論意旨，堪信原告
      上開主張為真實。
（二）按因故意或過失，不法侵害他人之權利者，負損害賠償責
      任。汽車、機車或其他非依軌道行駛之動力車輛，在使用
      中加損害於他人者，駕駛人應賠償因此所生之損害。但於
      防止損害之發生，已盡相當之注意者，不在此限，民法第
      184條第1項前段、第191條之2分別定有明文。又被保險人
      因保險人應負保險責任之損失發生，而對於第三人有損失
      賠償請求權者，保險人得於給付賠償金額後，代位行使被
      保險人對於第三人之請求權。但其所請求之數額，以不逾
      賠償金額為限，保險法第53條第1項亦有明文規定。次按
      不法毀損他人之物者，被害人得請求賠償其物因毀損所減
    　少之價額，民法第196條定有明文。而依此規定請求賠償
      物被毀損所減少之價額，固得以修復費用為估定之標準，
      但以必要者為限（如修理材料以新品換舊品，應予折舊）
      。查本件被告因超車不慎致碰撞系爭車輛等情，已如前述
      ，被告自應就原告承保之系爭車輛所受損害負侵權行為損
      害賠償之責。又查系爭車輛係於104年1月出廠使用（推定
      為15日），有行車執照在卷佐參（本院卷第15頁），至
      109年12月27日因被告過失侵權行為而撞損時止，已使用
      逾5年，零件已有折舊，然更新零件之折舊價差顯非必要
      ，自應扣除，本院依行政院所頒「固定資產耐用年數表」
      及「固定資產折舊率表」之規定，非運輸業用客車、貨車
      之耐用年數為5年，依定率遞減法每年折舊千分之三六九
      ，其最後一年之折舊額，加歷年折舊累積額，總和不得超
      過該資產成本原額之十分之九之計算方法，據原告所提出
      之估價單所載，系爭車輛就零件修理費用為16萬7,468元
      ，其折舊所剩之殘值為十分之一即1萬6,747元（元以下四
      捨五入），至於工資3萬1,601元、烤漆3萬6,962元部分則
      無庸折舊，故原告就系爭車輛得請求被告賠償之修理費用
      為8萬5,310元（計算式：1萬6,747元＋3萬1,601元＋3萬
      6,962元）。
（三）末按損害之發生或擴大，被害人與有過失者，法院得減輕
      賠償金額或免除之，民法第217條第1項定有明文。查本件
      事故之發生，被告固有超車不慎之過失，惟原告承保系爭
      車輛之駕駛人賴英志亦有變換車道之過失，有賴英志及被
      告之事故談話紀錄表（本院卷第69至第70頁）可參，並為
      原告所不爭執，查前開行為與損害結果之發生具有相當因
      果關係，足見賴英志對本件事故之發生與有過失，依法原
      告應承擔其過失責任甚明。本院綜合雙方過失情節及相關
      事證，認賴英志與被告之過失程度應各為二分之一，是被
      告應賠償原告之金額應減為4萬2,655元（計算式：8萬
      5,310元×0.5，元以下四捨五入）。
四、從而，原告依侵權行為法律關係，請求被告給付4萬2,665元
    元及自起訴狀繕本送達翌日即110年8月26日（本院卷第77頁
    ）起至清償日止，按年息百分之5計算之利息，為有理由，
    應予准許；逾此部分之其餘請求，則無理由，應予駁回。
五、本判決原告勝訴部分，係依簡易程序而為被告敗訴之判決，
    爰依職權宣告假執行。
六、訴訟費用負擔之依據：民事訴訟法第79條。
中    華    民    國   110    年    11    月    17    日
                  臺灣新北地方法院三重簡易庭
                      法      官  王雅婷
以上正本係照原本作成。
如不服本判決，應於送達後20日內，向本院提出上訴狀並表明上
訴理由，如於本判決宣示後送達前提起上訴者，應於判決送達後
20日內補提上訴理由書（須附繕本）。
中    華    民    國   110    年    11    月    17    日
                      書  記  官  陳芊卉